【裁判字號】    95,易,5
【裁判日期】    950627
【裁判案由】    詐欺
【裁判全文】
福建金門地方法院刑事判決                 95年度易字第5號
公  訴  人  福建金門地方法院檢察署檢察官
被      告  乙○○
上列被告因詐欺案件，經檢察官提起公訴（94年度偵字第123號）
，本院判決如下：
    主  文
乙○○無罪。
    理  由
一、公訴意旨略以：被告乙○○可預見將銀行帳戶存摺及提款卡
    等資料提供予年籍不詳之成年人使用後，該成年人將可能藉
    由蒐集所得之銀行存摺、提款卡，遂行其詐欺取財犯罪之目
    的，而其發生並不違背自己本意之情況下，基於幫助他人犯
    詐欺取財罪之不確定故意，於民國（下同）92年11月間之某
    時，在不詳地點，將其所有帳戶之存簿、提款卡與提款密碼
    等資料交予不詳姓名之成年人使用。嗣該成年人明知並無商
    品可供販售或拍賣，竟意圖為自己不法之所有，先於92年11
    月25日19時許，向億貝股份有限公司（eBay）所管理之拍賣
    網站（下稱：億貝拍賣網站）登錄帳號pop00000000（自稱
    「林燕琴」）等資料，再於92年12月間，佯以公開競標之方
    式，在億貝拍賣網站拍賣行動電話，並謊稱先付款再交貨，
    致使告訴人呂學昌誤信標得所欲競標之物，陷於錯誤，依該
    成年人之指示，於92年12月12日，利用郵局自動櫃員機，將
    得標之款項5050元匯入被告於大眾銀行所開設814─0000000
    00000號之帳戶內，旋由上開不詳成年人悉數提領。嗣該成
    年人未將上開手機寄送於告訴人，其始知受騙，報警後為警
    循線查獲上情。因認被告涉犯刑法第30條第1項、第339條第
    1 項、第30條之幫助詐欺罪嫌。
二、按犯罪事實應依證據認定之，無證據不得認定其犯罪事實；
    不能證明被告犯罪者，應諭知無罪之判決，刑事訴訟法第15
    4條第2項、第301條第1項分別定有明文。又事實之認定，應
    憑證據，如未能發現相當證據，或證據不足以證明，自不能
    以推測或擬制之方法，為裁判基礎；且認定犯罪事實，所憑
    之證據，無論直接或間接證據，其為訴訟上之證明，須於通
    常一般之人均不致有所懷疑，而得確信其為真實之程序者，
    始得據之為有罪之認定，倘其證明尚未達到此一程度，而有
    合理性懷疑之存在時，即無從為有罪之認定，最高法院40
    年臺上字第86號、76年臺上字第4986號分別著有判例可資參
    照。
三、公訴人認被告涉犯刑法第30條第1項、第339條第1項之幫助
    詐欺罪嫌，無非係以告訴人之指述，證人丙○○之證言及告
    訴人受騙匯款之帳戶為被告所有等為其論據。
四、訊據被告固不否認上開帳戶係其所開立，存簿、提款卡等為
    其所有，惟堅決否認有何幫助詐欺之犯行，辯稱：伊並沒有
    將存簿、提款卡交付他人，伊曾與丙○○同居，可能係丙○○盜取所致等語。經查：
（一）、證人丙○○自92年5月起至11月間止，曾與被告同居，
        業經證人甲○○、孟金鳳於本院審理時到庭證述綦詳(
        卷第43、48頁)，亦為證人丙○○於檢察官訊問時所自
        承，堪信為真實。
（二）、另楊秀華因借貸所需，簽發票面金額新台幣8萬元之本
        票乙紙，請被告代為週轉而向甲○○借款，嗣因楊秀華
        已清償借款，故甲○○將該本票交付於被告，請被告返
        還於楊秀華。然被告於未交付楊秀華前，在92年11月間
        ，遭他人竊取而持往不知名之討債公司行使，致楊秀華
        遭討債公司請求，嗣請甲○○出面協調，經甲○○向討
        債公司詢問何人行使，討債公司人員稱係丙○○用以抵
        債等情，業據證人楊秀華、孟金鳳、甲○○於本院審理
        時到庭證述綦詳 (卷第43、44、46、47、53頁)，而對
        照上開證人間之證言，就借貸、票據簽發、遭討債公司
        請求、請甲○○出面協調、討債公司稱係一名「阿宏」
        的人持以行使等情，均證述前後一致。而前開本票遺失
        後，係被告胞姐即 證人孟金鳳提議到警局備案，而由
        被告與證人楊秀華於93年2月26日一同前往高雄縣鳳山
        市○○○路上之派出所備案等情，亦據證人楊秀華、孟
        金鳳到庭證述甚詳（卷第49 、55頁），復有高雄縣警
        察局鳳山分隊埤頂派出所受理各類案件紀錄表乙紙在卷
        可稽 (偵卷第19頁)；足證上開本票於被告與證人丙○○同居期間內遭竊一節，堪認為真實；而偷竊本票之人
        ，亦無法排除為丙○○所為。
（三）、證人丙○○於偵查中雖否認有販賣被告帳戶予詐欺集團
        之犯行，然其亦自承曾因販售帳戶案件，遭判刑五月確
        定，此有偵查筆錄在卷可按 (偵卷第31頁)，復有臺灣
        高等法院全國前案簡列表、臺灣高雄地方法院檢察署檢
        察官93年度偵緝字第2582號聲請簡易判決處刑書及臺灣
        高雄地方法院94年度簡字第3212號判決影本等附卷可稽
        。而上開前科資料雖不能逕以認定本件帳戶資料即為丙○○所偷竊，但本院審酌於公訴人所指之犯罪期間，被
        告既確有與丙○○同居之事實，而由證人孟金鳳、甲○○及楊秀華之證言及卷附報案紀錄等資料，復可認定被
        告於前開同居期間內，確曾有置於家中之本票遭竊，並
        進而流入討債公司，致楊秀華遭催討之情事，顯見證人
        丙○○之經濟狀況不佳，需要利用販賣帳戶維生，且有
        竊取本票之可能，參以丙○○之素行資料，故不能排除
        本件被告之存簿、提款卡為丙○○所盜賣之可能性。
五、綜上所述，本院依卷內證據調查結果，尚不足以證明被告有
    公訴人所指幫助詐欺之犯行。此外，復查無其他積極證據，
    足資證明被告涉有公訴人所指訴之犯行，不能證明被告犯罪
    ，爰依前開法條及判例意旨說明，應諭知被告無罪之判決。
據上論斷，應依刑事訴訟法第301條第1項，判決如主文。
本案經檢察官席時英到庭執行職務。
中    華    民    國    95    年    6    月    27    日
                    刑事庭審判長法  官  施慶鴻
                                法  官  盧軍傑
                                法  官  林慶郎
上列正本證明與原本無異。
如不服本判決，應於判決送達後10日內向本院提出上訴狀 (應附
繕本)， 上訴於臺灣高等法院。
                                書記官  陳鴻璋
中    華    民    國    95    年    6    月    27    日


司法院資訊處製作；財團法人民間司法改革基金會備份。
